【裁判字號】    98,易,121
【裁判日期】    980826
【裁判案由】    竊盜等
【裁判全文】
臺灣臺南地方法院刑事判決               98年度易字第121號
公  訴  人  臺灣臺南地方法院檢察署檢察官
被      告  甲○○
上列被告因竊盜等案件，經檢察官提起公訴（九十七年度偵字第
一二八四九號、第一三五四七號），本院判決如下：
    主  文
甲○○無故侵入他人住宅，處有期徒刑月，如易科罰金，以新
臺幣壹仟元折算壹日；又意圖為自己不法之利益，而竊佔他人之
不動產，處有期徒刑伍月，如易科罰金，以新臺幣壹仟元折算壹
日；又損壞他人住宅圍牆，足以生損害於他人，處有期徒刑貳月
，如易科罰金，以新臺幣壹仟元折算壹日。應執行有期徒刑捌月
，如易科罰金，以新臺幣壹仟元折算壹日。
    事  實
一、甲○○並非國軍眷屬，因得悉眷村改建之違占建戶可獲補償
    ，其明知臺南縣仁德鄉仁愛村八鄰二空新村仁愛一五二號及
    一五三號眷舍，業於民國八十五年一月十日經空軍司令部核
    發分配與庚○○居住，竟利用庚○○不常在家之機會，並意
    圖為自己不法之利益，於九十六年十一月五日擅自侵入上開
    眷舍內，並於同日將其戶籍遷入該址及更換大門門鎖，而占
    據庚○○之眷舍並侵害其支配權。甲○○復另行起意，於九
    十七年農曆新年（二月七日為大年初一）前某日，將仁愛一
    五三號眷舍圍牆破壞後闢建大門供己出入使用，足生損害於
    庚○○之權益。嗣經庚○○於九十七年一月十日發現甲○○
    在上址居住，並於同年八月十四日發現仁愛一五三號圍牆遭
    破壞後另設大門，始悉上情。
二、案經庚○○訴由臺南縣警察局歸仁分局報請臺灣臺南地方法
    院檢察署檢察官偵查起訴。
    理  由
一、按被告以外之人於審判外之陳述，雖不符前四條之規定，而
    經當事人於審判程序同意作為證據，法院審酌該言詞陳述或
    書面陳述作成時之情況，認為適當者，亦得為證據；當事人
    、代理人或辯護人於法院調查證據時，知有第一百五十九條
    第一項不得為證據之情形，而未於言詞辯論終結前聲明異議
    者，視為有前項之同意，刑事訴訟法第一百五十九條之五第
    一、二項分別定有明文。經查，本件被告及檢察官於本院準
    備程序進行時，均未爭執證人庚○○於警詢中之陳述及庚○○、陳鳳鳴、張華春於偵查中之證詞暨其他書證與物證之證
    據能力，且迄至本案言詞辯論終結前亦均未聲明異議，應視
    為已同意援引作為證據。又本院審酌該等言詞陳述作成時之
    情況及其他證據取得過程等節，並無非出於任意性、不正取
    供或其他違法不當情事，且客觀上亦無顯不可信之情況，堪
    認為適當，揆諸前開說明，依法均有證據能力，合先敘明。
二、訊據被告甲○○固坦承有居住在臺南縣仁德鄉仁愛村八鄰二
    空新村仁愛一五二號及一五三號眷舍（下稱系爭眷舍）及闢
    建圍牆大門之事實，惟矢口否認有何無故侵入他人住宅、竊
    佔及毀損之犯行，辯稱：伊雖非軍眷，但曾於八十一年至八
    十四年一月二十三日間居住在系爭眷舍，之後雖遷出上址不
    再居住，但因其係向丙○○買受系爭眷舍之居住權利，並向
    原配住戶梁懷清之太太取得上址眷舍之居住憑證，因此有權
    居住在系爭眷舍，惟因其有向不詳人士借款，並將居住憑證
    質押在該不詳人士處，致伊無法提出可以合法居住在系爭眷
    舍之居住憑證。而伊雖已十幾年未居住在上址眷舍，且不知
    悉這十幾年係何人在內居住，但因其已償還該不詳人士借款
    ，且居住在系爭眷舍可以違占戶之名義取得眷村拆遷補助，
    伊才會於九十六年十一月五日再度遷入上址眷舍戶籍，並搬
    入系爭房屋居住，而伊會拆除一五三號圍牆後另闢設大門，
    係因經「二空新村自治會」承辦人員告知，兩個門牌號碼需
    有兩個大門，如此才能配置兩戶，或請求兩份拆遷補償云云
    。經查：
  (一)位在臺南縣仁德鄉仁愛村八鄰二空新村仁愛一五二號、一五
    三號之系爭眷舍，係國防部空軍司令部列管眷舍，其產權屬
    國防部總政治作戰局，並由空軍第四四三戰術戰鬥機聯隊代
    為列管，其中一五二號眷舍於四十九年五月二十日配住梁懷
    清（居住證字號：《五八》炯芳字第二○○一七號），一五
    三號眷舍係於六十三年四月由張夢虎改增配梁懷清，另該二
    戶眷舍於八十四年十一月二十四日改配庚○○住（居住證字
    號：《八四》近惇字第二○○一六號）乙節，有國防部空軍
    司令部以九十七年五月三十日國空政眷字第○九七○○○二
    五二七號函釋明暨檢附之國軍眷舍管理表（詳臺灣臺南地方
    法院檢察署九十七年度他字第五二○號卷第三十六至四十二
    頁）在卷可稽，而系爭眷舍之原配住戶梁懷清因同意無條件
    讓予庚○○，並簽立「國軍已配舍人員眷（國）宅改配申請
    書」、「國軍退伍人員眷舍轉讓同意書」予庚○○，並繳回
    系爭眷舍之居住憑證，始經國防部空軍司令部核定將系爭眷
    舍調配予庚○○，庚○○並取得系爭眷舍之居住憑證，以上
    事實有國防部空軍司令部以九十八年三月三十日國空政眷字
    第○九八○○○一三六○號函檢附之系爭眷舍申配變動歷次
    資料在卷可憑（見本院卷(一)第四十六至五十九頁），並有該
    函檢送之【梁懷清居住憑證】（見本院卷(一)第五十一頁反面
    ）及庚○○取得之系爭眷舍居住憑證（見臺灣臺南地方法院
    檢察署九十七年度他字第五二○號卷第二頁，居住憑證核發
    日期為八十五年一月十日）附卷可資佐證，是由前揭函釋內
    容及檢附之歷次變動資料可知，軍眷申配眷舍需前手即原配
    住戶同意無條件轉讓並繳回原核發之居住憑證，後手始能取
    得新核發之同一眷戶居住憑證，並有居住在該核配眷舍之權
    利甚明。又居住於上開列管眷舍均須以居住證為憑，若係私
    人買受居住權利，則須受讓、取得並持有居住憑證；若係向
    上級申報獲配眷舍，亦須以同一眷舍之舊居住憑證換取新居
    住憑證等情，並經證人即二空新村軍眷丙○○、己○○、庚○○於本院審理時到庭結證無訛（見本院卷(一)第七十五反面
    至七十六頁、第七十八反面至七十九頁；第八十三頁正反面
    ；第八十五頁正反面、第八十八頁、第九十至九十一頁），
    換言之，何人持有系爭眷舍之居住憑證，即有合法居住在系
    爭眷舍之權利。而系爭眷舍既經國防部空軍司令部由原配住
    戶梁懷清改核配予庚○○，且庚○○已於八十五年一月十日
    取得新核發之居住憑證，顯見庚○○有合法居住在系爭眷舍
    之權利至明，從而被告甲○○既無系爭眷舍之居住憑證，自
    無居住在系爭眷舍之合法權源，應無疑義！
  (二)被告甲○○雖辯稱：伊曾於八十一年至八十四年一月二十三
    日間居住在系爭眷舍，之後雖遷出上址不再居住，但因其係
    向丙○○買受系爭眷舍之居住權利，並向原配住戶梁懷清之
    太太取得上址眷舍之居住憑證，因此有權居住在系爭眷舍云
    云，並提出其與陳鳳鳴（即丙○○之子）於八十一年十月三
    日所簽立之收據為憑。惟查，證人丙○○於本院審理時已到
    庭陳證：「（問：這間房子即台南縣仁德鄉仁愛村二空新村
    仁愛一五二及一五三號的眷舍，請問是妳把這個房屋的使用
    權利賣給被告甲○○的嗎？）這個房子是我們買的時候賣給
    她的，對」、「（問：當時這個房子的使用權，妳是向誰取
    得的？妳跟誰買過來的？）梁懷清」、「（問：當時你們在
    做這個買賣的時候，這間房子的居住證上面的人名是誰？）
    那個時候居住證好像是梁懷清的名字」、「（問：後來為何
    被告甲○○會向妳們購買這個房子？）這個是後來我們等到
    孩子長大了，比較夠住了，我心裡想我們自己有這間房子，
    公家絕對不可能再給我們，我們準備還要再賣出去，我們不
    知道她是聽誰講的，是她來找我，說她要買這個房子，雖然
    我跟她不認識，但我知道她不是軍人，我說妳不是軍人，妳
    沒有這個權利來買這個房子，她說沒關係，我就當作是繳房
    租，租房子也是要繳這個錢」、「（問：當時梁懷清把使用
    權轉讓給妳的時候，梁懷清有無把居住證也交到妳的手中？
    ）有」、「（問：當時妳把房屋的使用權轉讓給甲○○的時
    候，妳有把梁懷清的居住證再交給甲○○嗎？）有」等語綦
    詳（見本院卷(一)第七十二至七十三頁反面），而被告甲○○
    於偵查中亦供承：「（問：你居住證跟誰拿的？）我跟丙○○拿的」等語無訛（見臺灣臺南地方法院檢察署九十七年度
    他字第五二○號卷第四十六頁），則證人丙○○當初在向系
    爭眷舍原配住戶梁懷清買受居住權利時，既需取得梁懷清之
    居住憑證以為權利轉換之證明，且被告在向丙○○買受系爭
    眷舍居住權利時亦知要索取梁懷清之居住憑證，足見被告甲○○明知其若未取得梁懷清之居住憑證，即無居住在系爭眷
    舍之權利證明無疑！
  (三)被告雖復辯稱其持有之梁懷清居住證，因向他人借款而質押
    ，雖已還款惟未取回云云，惟被告始終無法明確指出其債權
    人之真實姓名為何，亦無法說明係向何人還款，則在債權人
    真否不明之情形下，是否確有其事，已足令人起疑，且縱使
    其確以居住憑證向他人質押借款，還款後亦應取回質押物，
    以避免債權人重複索償，而被告始終無法提出梁懷清之居住
    憑證，則其前開收據，僅能證明其曾向丙○○買受過系爭眷
    舍之居住權利，並不能證明其嗣後未再將上開居住權利轉賣
    他人，況被告於本院審理時自承：其係於八十一年至八十四
    年一月二十三日間居住在系爭眷舍，之後有搬出上址不再居
    住，並不知悉這十幾年係何人在內居住，其因得悉居住在系
    爭眷舍可以違占戶之名義取得眷村拆遷補助，才會於九十六
    年十一月五日再度遷入上址眷舍戶籍，並搬入系爭房屋居住
    等語（見本院卷(二)九十八年八月五日審判筆錄第二十一至二
    十五頁），且有被告之戶籍遷出入異動資料在卷可徵（見臺
    灣臺南地方法院檢察署九十七年度他字第五二○號卷第八十
    一頁、第九十一頁），若非被告嗣後有將上開居住權利再轉
    賣他人，何以其於八十四年一月二十三日以後需搬離系爭眷
    舍？且在十幾年間均不知系爭眷舍是由何人在其內居住？且
    查，梁懷清之居住憑證已繳回原核配單位，原核配單位始得
    以核發系爭眷舍新居住憑證予庚○○，已如前述，設若被告
    真有將梁懷清之居住憑證質押他人，為何梁懷清之居住憑證
    會無端返回空軍司令部原核配單位？且梁懷清又為何會簽立
    「國軍已配舍人員眷（國）宅改配申請書」、「國軍退伍人
    員眷舍轉讓同意書」予庚○○？參以證人即告訴人庚○○於
    本院審理時已到庭證稱：「（問：為何你有取得仁愛一五二
    、一五三號眷舍的居住證？整個過程能否說明一下？）本人
    在八十三年四月六日到台南七股擔任五一大隊五一三中隊中
    隊長一職，八十四年間透過五一四中隊副中隊長乙○○及一
    名警察介紹甲○○以新台幣六十萬元整讓位於二空新村即上
    述的仁德鄉仁愛村八鄰仁愛一五二、一五三號的眷舍給予本
    人，並將梁懷清榮民的居住證交給本人以利辦理過戶，本人
    即持甲○○的讓予同意書及梁員的居住證向上呈報，申請眷
    舍，惟甲○○眷舍讓與的同意書與原建戶梁懷清的居住證不
    是屬於同一個人，而無法辦理眷舍過戶，本人去向甲○○說
    明原委，並將要退還梁懷清的居住證給甲○○，便請甲○○
    把先前交給她的六十萬元還給本人，甲○○稱她錢均已花完
    ，要本人自己去找梁懷清重新開立讓予同意書，而甲○○再
    也沒有理會過本人。幸好本人有請友人覓尋到梁懷清的住處
    ，而前往梁懷清的住處向其說明，並徵求梁懷清的同意，開
    立位於台南縣仁德鄉仁愛村八鄰仁愛一五二、一五三號眷舍
    讓予本人，且請梁懷清將戶籍再遷回台南縣仁德鄉仁愛村八
    鄰仁愛一五二號以利辦理過戶，本人取得梁懷清眷舍讓與同
    意書、梁員戶口名簿的影印本及梁懷清的居住證後，再度呈
    報上級申請，並在八十五年一月十日順利取得空軍總司令部
    核配台南縣仁德鄉仁愛村八鄰仁愛一五二、一五三號之眷舍
    ，本人經空軍總部核撥眷舍後，在我的薪資裡面每個月均有
    扣除房補費」等語明確（見本院卷(一)第八十五頁正反面），
    核與梁懷清於八十四年七月十二日遷入上開眷舍地址，復於
    同年月十五日遷出乙節互核相符，此有梁懷清歷次戶籍遷移
    紀錄（詳本院卷(一)第一四○頁）及國防部空軍司令部九十八
    年三月三十日國空政眷字第○九八○○○一三六○號函及其
    附件空軍總司令部政治作戰部八十五年一月十三日核發庚○○居住證簡便行文表影本、八十四年七月十四日國軍已配舍
    人員眷（國）宅改配申請書影本、國軍退伍人員眷舍轉讓同
    意書影本（詳本院卷(一)第四十六頁以下）、海岸巡防總局南
    部地區巡防局薪餉單影本 (詳臺灣臺南地方法院檢察署九十
    七年度他字第五二○號卷第二十頁) 等在卷可資憑考，此外
    參酌，庚○○自八十四年八、九月起至九十四間，係將上開
    眷舍先後借予友人丁○○、戊○○及賴附佐居住，且在渠等
    居住期間，二空新村自治會調查眷村改建相關事項時，丁○○會幫忙庚○○將居住憑證影本交給該自治會，另於其等借
    住期間，並未看過被告或其他人持居住證來主張權利等情，
    並據證人丁○○、戊○○到庭證稱屬實（詳本院卷(二)九十八
    年八月五日審判筆錄第二至十四頁），顯見被告甲○○嗣後
    已將系爭眷舍之居住權利轉售予庚○○，並連同梁懷清之居
    住憑證一併交付，被告始會於八十四年一月二十三日起搬出
    上址眷舍不再居住，而庚○○亦得以持梁懷清之居住憑證及
    同意書，憑以向原核配機關申請將系爭眷舍改配予其本人，
    並取得新核發之居住憑證至明！從而被告甲○○並無居住在
    系爭眷舍之權利，亦堪認定。而由被告供稱搬回系爭眷舍之
    目的，係可以用違占戶之名義取得拆遷補助一節以觀，被告
    明知其非有居住權利之人，卻為領取拆遷補助而趁虛搬入其
    已無居住權之系爭眷舍，足證被告確有為自己主觀上不法利
    益之意圖，而無正當理由侵入他人之住宅並強行占據眷舍，
    其已侵害庚○○對系爭眷舍支配權之事實，至為明確。
  (四)系爭眷舍包含仁愛一五二號及一五三號眷舍，係一戶兩舍，
    內部已經打通，於配住及讓與時皆為兩舍一起處理，此有空
    軍總司令部政戰部八十四年五月十二日（八四）忠相字第一
    七○二號簡便行文表在卷可稽（見本院卷(一)第五十九頁），
    而眷舍外觀上原僅有一五二號圍牆外一個大門，被告係於九
    十七年農曆新年前將一五三號前圍牆打掉再做一扇門以供出
    入等情，除據被告於本院審理中之自白無訛外，並核與證人
    丁○○於本院到庭結證內容相符（以上見本院卷(二)九十八年
    八月五日審判筆錄第九頁、第二十一至二十二頁），另有現
    場照片兩張（臺南縣政府警察局歸仁分局刑案偵查卷第十九
    頁）在卷可稽，足認被告確有毀損他人房屋圍牆之行為甚明
    。
  (五)綜上所述，被告所辯俱無可採，本件事證明確，犯行堪以認
    定，應依法論科。
三、核被告明知其非屬有居住權之人，仍擅入他人眷舍居住，經
    勸導後不離去，並且係在考量領取拆遷補助而搬入，顯有為
    自己不法利益之意圖，所為係犯刑法第三百零六條第一項之
    無故侵入他人住宅罪、第三百二十條第二項之竊佔罪。又被
    告將上開一五三號眷舍前圍牆毀壞後，另闢建大門，所為係
    犯刑法第三百五十四條之毀損罪。所犯三罪間，犯意各別，
    罪名互殊，應予分論併罰。爰分別審酌被告之犯罪動機、目
    的、手段及其事後並無悔意現仍續占據系爭眷舍等一切情狀
    ，分別量處如主文所示之刑，並分別諭知如易科罰金之折算
    標準及定其應執行刑，以資懲儆。
據上論斷，應依刑事訴訟法第二百九十九條第一項前段，刑法第
三百零六條第一項、第三百二十條第二項、第三百五十四條、第
四十一條第一項前段、第五十一條第五款，刑法施行法第一條之
一，判決如主文。
本案經檢察官吳書嫻到庭執行職務。
中    華    民    國    98    年    8     月    26    日
                  刑事第五庭  法  官  張瑛宗
以上正本證明與原本無異。
如不服本判決應於收受本判後10日內向本院提出上訴書狀，並應
敘述具體理由。其未敘述上訴理由者，應於上訴期間屆滿後20日
內向本院補提理由書狀（均須按他造當事人之人數附繕本）「切
勿逕送上級法院」。
                              書記官  蔡志賢
中    華    民    國    98    年    8     月    26    日
附錄本案論罪科刑法條：
中華民國刑法第306條第1項
（侵入住居罪）
無故侵入他人住宅、建築物或附連圍繞之土地或船艦者，處 1 年
以下有期徒刑、拘役或 3 百元以下罰金。
中華民國刑法第320條第2項
（普通竊盜罪、竊佔罪）
意圖為自己或第三人不法之利益，而竊佔他人之不動產者，依前
項之規定處斷。
中華民國刑法第354條
（毀損器物罪）
毀棄、損壞前二條以外之他人之物或致令不堪用，足以生損害於
公眾或他人者，處2年以下有期徒刑、拘役或5百元以下罰金。


司法院資訊處製作；財團法人民間司法改革基金會備份。
